【裁判字號】    97,財管,102
【裁判日期】    971028
【裁判案由】    選任遺產管理人
【裁判全文】
臺灣臺南地方法院家事裁定            97年度財管字第102號
聲  請  人  馬來西亞商富析資產管理股份有限公司台灣分公
            司
法定代理人  乙○○
上列聲請人聲請為被繼承人甲○○選任遺產管理人事件，本院裁
定如下：
    主      文
選任財政部國有財產局臺灣南區辦事處臺南分處為被繼承人
甲○○之遺產管理人。
聲請程序費用新臺幣壹仟元由被繼承人甲○○之遺產負擔。
    理      由
一、按繼承人均拋棄其繼承權者，準用關於無人承認繼承之規定
    ，民法第1176條第6項定有明文。又繼承開始時，繼承人之
    有無不明，而不能依民法第1177條選定遺產管理人時，得由
    利害關係人聲請法院選任之，民法第1178條第2項亦定有明
    文。揆諸前揭規定意旨，於繼承人皆拋棄其繼承權，無人繼
    承時，應許利害關係人聲請法院選任遺產管理人，俾為遺產
    之處置。
二、本件聲請意旨略以：
(一)按債權讓與經讓與人或受讓人通知債務人後生效，但法律另有
  規定者，不在此限；民法第297條定有明文。此項債權讓與之
  通知之方式，在資產管理公司受讓金融機構不良債權之情形，
  得以公告方式代之，而不適用上開民法第297條之規定，金融
  機構合併法第15條第1項第1款及第18條第3項定有明文。查中
  華商業銀行股份有限公司（以下簡稱「中華商銀」）在民國96
  年10月17日已將其對債務人之債權及其擔保及其他從屬權利一
  併移轉予聲請人，並經中華商銀及聲請人在台灣新生報刊登公
  告通知債務人等在案，此有卷附台灣新生報公告可稽。因此，
  本件聲請人受讓中華商銀對債務人之債權及其擔保及其他從屬
  權利依法已對債務人生效。又按「金融機構讓與其不良債權時
  ，就該債權對債務人或保證人取得之執行名義，其效力及於資
  產管理公司。」金融機構合併法第15條第1項第2款定有明文。
(二)查聲請人即債權人為被繼承人甲○○之利害關係人，現於鈞院
  97年度執字第29380號清償借款強制執行事件執行中，詎料被
  繼承人甲○○於94年4月24日死亡，依民法第1147條及1148條
  之規定，繼承業已開始。惟因繼承人皆聲明拋棄繼承，無法依
  民法第1177條選定遺產管理人，以致聲請人之債權無法行使，
  今為保障聲請人之權益，爰依民法第1176條第6項後段、第117
  8條第2項規定，請鈞院准予裁定選任遺產管理人。因被繼承人
  之繼承人已拋棄繼承，聲請人建議指定財政部國有財產局台灣
  南區辦事處台南分處為被繼承人甲○○前開不動產之遺產管理
  人，以利後續程序進行。
三、經查：聲請人主張之上開事實，業據提出債權讓與證明書、
    台灣新生報公告、台灣台南地方法院南院慶92年度執公字第
    37940號債權憑證、土地登記第二類謄本、本院97年9月16日
    龍家家94年度繼字第1371號准予備查函、繼承系統表、戶籍
    謄本為憑（均影本），復經本院依職權調閱94年度繼字第91
    2號、第1371號、第1691號、96年度繼字第180號、第237號
    卷核閱無誤，堪信為真實。查被繼承人之繼承人均已聲明拋
    棄繼承權，而聲請人為被繼承人之債權人，其以利害關係人
    身分聲請選任被繼承人之遺產管理人，自屬合法，應予准許
    。
四、按公示催告期限屆滿，無繼承人承認繼承時，其遺產於清償
    債權，並交付遺贈物後，如有剩餘，歸屬國庫；又按非公用
    國有財產以財政部國有財產局為管理機關，民法第1185條、
    國有財產法第12條分別定有明文。本件被繼承人甲○○之繼
    承人均已拋棄繼承權，足見渠等對被繼承人遺產之處置已漠
    不關心，而被繼承人之遺產，倘無人承認繼承時，於清償債
    權，交付遺贈物後，將歸屬國庫，故為使遺產之處置順利進
    行，並考量遺產管理之專業性與公平性，本院認選任財政部
    國有財產局臺灣南區辦事處臺南分處為被繼承人之遺產管理
    人，核屬適當。
五、依非訟事件法第157條裁定如主文。
中    華    民    國    97    年    10    月    28    日
                家事法庭    法  官  林富郎
上為正本係照原本作成。
如不服本裁定，應於裁定送達後10日內向本院提出抗告狀（附具
繕本），並應繳納抗告費新台幣1000元。
中    華    民    國    97    年    10    月    28    日
                            書記官  劉毓如


司法院資訊處製作；財團法人民間司法改革基金會備份。
